臺灣新竹地方法院刑事判決　　　 　　　　 96年度訴字第24號
公　訴　人　臺灣新竹地方法院檢察署檢察官
被　　　告　乙○○
選任辯護人　鄭勵堅律師
　　　　　　李佳玲律師
上列被告因傷害致死等案件，經檢察官提起公訴（九十五年度偵
字第五七四二號），本院判決如下：
    主  文
乙○○傷害人之身體，因而致人於死，處有期徒刑伍年貳月，扣
案之童軍刀壹支，沒收；又以強暴、脅迫妨害人行使權利，處有
期徒刑月，扣案之童軍刀壹支，沒收。應執行有期徒刑伍年肆
月。扣案之童軍刀壹支，沒收。
    事  實
一、緣乙○○於民國九十五年九月二十八日晚間九時三十分許，
    自其所就讀之私立中華大學（下稱中華大學）下課後沿新竹
    市○○路步行返家時，因阻擋同校同學王泰權騎乘機車路徑
    ，遭王泰權以臺語「哭爸，走路不看路」等語辱罵，而心生
    不滿；即於同年十月四日十三時十五分許，至王泰權上課之
    中華大學Ｅ棟大樓「Ｅ二一二」教室門口，攔下前往該處上
    課之王泰權，質問其為何於上揭時、地出言辱罵；惟王泰權
    不予理會，乙○○竟憤而徒手毆擊王泰權下巴，致其嘴唇破
    裂下顎受傷（傷害部分未據告訴），嗣於同日十六時許，王
    泰權在上開大樓走廊遇見同學阮逸軒並告以上情，阮逸軒即
    表示欲為王泰權出氣。嗣因王泰權亦將上情向學校教官反應
    ，該校教官即於九十五年十月五日十一時三十分許，通知乙
    ○○及王泰權至教官室協調此事，惟王泰權與乙○○仍未化
    解糾紛；王泰權因不滿乙○○未誠意道歉，而於同日十三時
    許，返回其位於新竹市○○街八號租屋處後，即以電話告知
    阮逸軒上情，並邀約阮逸軒至其租屋處商議後，由王泰權以
    電話聯絡乙○○於同日十八時三十分許，在新竹市○○路○
    段七０七號全家便利商店前解決此事，乙○○因察覺單獨赴
    約將有危險，便將其於九十二年間某日，在臺中縣豐原市某
    不詳夜市內，購買之刀刃長一五點五公分（其中一三點五公
    分單面開鋒）、刀柄長一０點五公分、刀鋒銳利之童軍刀一
    支（非屬槍砲彈藥刀械管制條例列管之刀械），放置於其隨
    身攜帶之側背包內。適阮逸軒胞弟甲○○於當日下午約集友
    人彭正杰、彭建豪、葉聖穎及劉武杰等人至新竹市○○路附
    近某ＫＴＶ唱歌，並以電話邀約阮逸軒一同前往，經阮逸軒
    表示將於上開時、地替王泰權處理與乙○○之糾紛，甲○○
    遂與彭正杰、彭建豪分別騎乘機車，並由葉聖穎駕駛自用小
    客車搭載劉武杰，前往全家便利商店前，為阮逸軒等人助勢
    ，而阮逸軒、王泰權及其同租屋處欲至中華大學上課之同學
    吳宗育，則自王泰權租屋處前往上開地點會合。
二、迨乙○○於當日（即九十五年十月五日）約十八時三十分許
    抵達現場後，阮逸軒便上前要求乙○○道歉，詎雙方一言不
    合，乙○○遂出手推開阮逸軒，在場之前揭人等即上前圍住
    乙○○；乙○○為驅離包圍人群，雖在客觀上應能預見其如
    持上揭童軍刀往他人刺去，可能因對方均在動態中，因而可
    能刺及對方之重要部位，足以發生死亡之結果，惟於圍毆時
    主觀不能預見此項死亡結果，詎乙○○竟因一時氣憤，而基
    於傷害之犯意，自其隨身之側背包內取出上開童軍刀，以右
    手反握刀柄之方式，朝身邊之甲○○及彭正杰等人隨意揮刺
    ，於混亂中持刀以由上往下方向，朝位於其身體右後側之彭
    正杰突刺，刀鋒自彭正杰左頸根部刺入，穿透胸腔壁，創徑
    向前下方行，切斷彭正杰之左鎖骨下動脈，並由肺尖位置刺
    入胸腔，穿刺左肺上葉肺尖，造成深度約三公分，創徑全長
    約十五公分等傷害；且其於混亂中之揮刺亦揮中甲○○之右
    前額及右上臂，致其受有右前額及眉弓深層撕裂傷（三ｘ０
    點五ｘ０點五平方公分）、右上臂深層撕裂傷及肱二頭肌斷
    裂（四ｘ三ｘ一平方公分）等傷害（已撤回告訴）；並因現
    場人數眾多，乙○○另基於強制之犯意，順勢持刀以手勾住
    甲○○頸部，並以「不要靠近我，不然我就讓他死」等語威
    嚇其餘人等不得接近，而以此強暴、脅迫之方法妨害甲○○
    自由行動之權利，迨乙○○於眾人散開後，因發覺甲○○頭
    部流血，即按住甲○○頭部傷口，阮逸軒見乙○○已無攻擊
    意圖，便向前由其二人共同將甲○○扶至前揭便利商店前之
    長椅坐下，並為其止血，此際詎彭正杰因上開傷勢嚴重失血
    過多，倒臥在地，乙○○復上前壓住彭正杰胸部傷口，為其
    施以人工呼吸試圖急救，並要求在場之人呼叫救護車，而受
    有前揭傷害之甲○○，則由葉聖穎駕駛自用小客車搭載至馬
    偕紀念醫院新竹分院（下稱馬偕醫院）急救。嗣救護車抵達
    現場，乙○○便隨同彭正杰搭乘救護車，前往國泰綜合醫院
    新竹分院（下稱國泰醫院）救治，於到達醫院後，乙○○即
    請國泰醫院警衛徐明增代為報警，且向最先抵達醫院處理事
    故且尚不知悉其所為上揭行為之新竹市警察局第三分局南門
    派出所警員張仕宏及王翔立表明係其行兇，並交出上開作案
    用之童軍刀，自願接受裁判；惟彭正杰雖經醫護人員急救，
    仍因出血性休克於到院前死亡。
三、案經丙○○訴由新竹市警察局第三分局報告臺灣新竹地方法
    院檢察署檢察官偵查起訴。
    理  由
壹、程序部分：
    按被告以外之人於審判外之言詞或書面陳述，除法律另有規
    定者外，不得作為證據，刑事訴訟法第一百五十九條第一項
    固有明文規定。惟被告以外之人於審判外之陳述，雖不符刑
    事訴訟法第一百五十九條之一至之四之規定，惟經當事人於
    審判程序同意作為證據，法院審酌該言詞陳述或書面陳述作
    成時之情況，認為適當者，亦得為證據，為同法第一百五十
    九條之五第一項所明定。本件被告及辯護人對於證人張文彥
    、葉聖穎於警詢及偵查之證述、及證人吳宗育、余承瀚、何
    志明、劉武杰、彭建豪、徐明增於警詢中證述部分，均未於
    言詞辯論終結就其無證據能力聲明異議；至被告及辯護人原
    主張證人王泰權、甲○○、阮逸軒等人之警詢及偵訊筆錄，
    均屬傳聞證據且未經與被告交互詰問，故均無證據能力，嗣
    於本院審理時，均表示不再爭執上開證人等供述之證據能力
    ，公訴檢察官並將上開原捨棄之證據均回復為本案之證據方
    法（參本院卷第六０頁），而本院審酌上開各該證據均非非
    法取得之證據，並無證據力明顯過低之情形，復經本院於審
    判期日就上開證據進行調查、辯論，依前開規定，上開證人
    於審判外之陳述，均得作為本案之證據，以上合先敘明。
貳、實體部分：
一、本院認定犯罪構成要件事實所憑之證據及其認定之理由：
（一）上揭犯罪事實業據被告乙○○迭於警詢、偵查及本院準備
      程序、審理程序訊問時均坦白承認。
（二）核與證人王泰權（參偵查卷第三０至三二、一三三至一三
      五頁）、阮逸軒（參偵查卷第二六至二九、八八、八九、
      一三三至一三五頁）、葉聖穎（參偵查卷第二三至二五、
      八九、九０頁）、被害人甲○○（參偵查卷第三三至三六
      、八七至八九、一三三、一三四頁）等於警詢及檢察官偵
      訊時證述之情節相符，亦與證人劉武杰（參偵查卷第一七
      至一九頁）、彭建豪（參偵查卷第二０至二二頁）、吳宗
      育（參偵查卷第三七至三九頁）、余承翰（參偵查卷第一
      四至一六頁）等於警詢時之指述相符。
（三）並有現場採證照片八幀在卷足佐（參偵查卷第五一至五四
      頁）。
（四）被害人彭正杰於遭被告乙○○持刀刺擊後，當場即因出血
      性休克，於救護車將之送達國泰醫院前已無心跳，嗣到院
      後經急救仍無心跳，而於九十五年十月五日十九時許死亡
      等情，有新竹市警察局第三分局處理相驗案件初步調查報
      告暨報驗書、國泰綜合醫院新竹分院乙種診斷證明書（分
      參相驗卷第二、三、八頁）及新竹市消防局一一九救災救
      護指揮中心緊急傷病送醫服務登記簿（參偵查卷第七０頁
      ）等資料附卷可查，並經檢察官督同檢驗員相驗屍體屬實
      ，製有臺灣新竹地方法院檢察署勘驗筆錄、相驗屍體證明
      書、法醫室驗斷書等件（參相驗卷第三三至四二頁）在卷
      可參。
（五）而被害人彭正杰經法務部法醫研究所解剖，鑑定經過認：
      死者身上刀傷與扣案刀械型態不相違背，死者彭正杰因左
      頸根部穿刺刀傷，左鎖骨下動脈切斷，失血性休克死亡，
      等情，有該所九十五年十一月二十八日法醫理字第０九五
      ０００四七０七號函及所附之法醫研究所（九五）醫鑑字
      第一九九七號鑑定書（參相驗卷第四三至四八頁）附卷足
      憑。
（六）又被害人甲○○受有右前額及眉弓深層撕裂傷（三ｘ０點
      五ｘ０點五平方公分）、右上臂深層撕裂傷及肱二頭肌斷
      裂（四ｘ三ｘ一平方公分）等傷害，亦有馬偕紀念醫院新
      竹分院乙種診斷證明書一紙（參偵查卷第一三八頁）在卷
      足佐。
（七）此外，扣案之童軍刀一支（保管字號：九十五年度保管字
      第一八二七號，扣押物品清單見偵查卷第一四０頁），刀
      刃長一五點五公分（其中一三點五公分單面開鋒），刀柄
      長一０點五公分一節，有新竹市警察局刀械鑑驗小組工作
      紀錄、刀械鑑驗照片粘貼紙、鑑驗刀械示意圖例等資料（
      參偵查卷第一四五至一四七頁）附卷可佐，而該刀上採集
      血液，經送內政部警政署刑事警察局鑑定結果，認採自該
      刀之血跡棉棒上ＤＮＡ與死者彭正杰血ＤＮＡ－ＳＴＲ型
      別相同等情，則有該局九十五年十一月十三日刑醫字第０
      九五０一五四二三四號鑑驗書一份在卷可查（參偵查卷第
      一二０頁），可證扣案之童軍刀一支，確係供被告乙○○
      本件犯罪所用之物。
（八）按刑事法上之加重結果犯，以行為人對於加重結果之發生
      有預見之可能，能預見而不預見者為要件。刑法第二百七
      十七條第二項前段之傷害致人於死罪，係對於犯普通傷害
      罪致發生死亡結果所規定之加重結果犯，依同法第十七條
      之規定，以行為人能預見其死亡結果之發生而不預見為要
      件，而此所謂能預見自亦又指客觀情形而言，與加害人本
      身主觀上有無預見之情形不同，倘加害人主觀上已有預見
      ，而結果之發生又不違背其本意時，則屬刑法第十三條第
      二項所規定間接故意之範疇，無復論以加重結果犯之餘地
      （最高法院九十年度臺上字第六０九二號判決亦同此見解
      ）。經查，被告乙○○持之刺傷他人之童軍刀一支，刀刃
      長一五點五公分（其中一三點五公分單面開鋒）刀峰銳利
      ，又案發當時被告乙○○為彭正杰、甲○○等人包圍場面
      混亂等情，除據被告供述在卷外，並為證人即被害人甲○
      ○，及證人王泰權、阮逸軒、葉聖穎、劉武杰、彭建豪等
      證述明確；徵諸一般人之常識，客觀上倘持銳利刀械揮擊
      他人，可能刺傷他人身體而出血導致健康、生命之危害，
      甚有致死之可能；被告為思慮成熟之成年人，客觀上顯應
      知其持上開銳利之童軍刀向緊鄰身邊人群揮舞，極可能刺
      傷他人頭、頸部等主要動脈分佈之重要部位，當有導致被
      害人彭正杰死亡結果發生之可能。再被告乙○○與被害人
      彭正杰互不相識，彼此間又無仇隙，僅因為解決其與證人
      王泰權之糾紛而發生衝突，是被告乙○○主觀上應無致被
      害人彭正杰於死之故意，惟被告乙○○對持刀刺向被害人
      彭正杰頸部，並因此造成其死亡之加重結果，於「客觀上
      」自有預見之可能，即應就其傷害被害人彭正杰致發生被
      害人死亡之加重結果負其責任。
（九）綜上所述，本件事證已臻明確，被告乙○○上開傷害致死
      及強制等犯行，洵堪認定，均應予依法論科。
二、論罪科刑：
（一）罪名：核被告乙○○所為，分別係犯刑法第二百七十七條
      第二項前段之傷害致死罪及同法第三百零四條第一項之強
      制罪。
（二）數罪併罰：被告乙○○所犯上開傷害致死罪及強制罪二罪
      間，犯意個別、行為互殊，罪名亦不相同，應予分別論罪
      ，合併處罰之。
（三）起訴法條之敘明：本件原起訴書事實欄已明確記載被告手
      持童軍刀勾抵被害人甲○○頸部而妨害甲○○權利之事實
      ，雖未記載刑法第三百零四條之強制罪條文，惟既已起訴
      ，本院自應加以審理，此部分業據蒞庭檢察官當庭補充起
      訴法條；另被告在同一地點、密接的時間內，持刀胡亂揮
      舞致一死一傷，乃係以一個傷害行為觸犯前揭傷害及傷害
      致死罪（傷害罪不另為不受理諭知，詳後述），係屬想像
      競合犯，應依刑法第五十五條規定從一重處斷，公訴人認
      被害人法益及權利主體均不同，顯起於各別之犯意等語，
      尚有未洽，應更正其法律關係如上，以上附此敘明。
（四）減輕其刑事由：按對於未發覺之罪自首而受裁判者，得減
      輕其刑，刑法第六十二條前段定有明文。查被告於察覺被
      害人彭正杰傷勢嚴重之際，除對之施以急救，並要求他人
      呼叫救護車，而隨同被害人一同前往醫院救治，且於到達
      國泰醫院後即向該院警衛徐明增表示其欲自首，請求代其
      報案而於該院等待警方到達，嗣警方到達後又在警方尚未
      知悉其所為前開犯行前坦承犯行，且主動交出作案用之刀
      械，表明願意接受裁判等情，已據證人即中華大學教官何
      志明、新竹市警察局第三分局勤務指揮中心員警張文彥、
      國泰醫院警衛徐明增等證述明確（參偵查卷第一一至一三
      、八六、七二至七三頁），並有新竹市警察局指揮中心受
      理一一０報案紀錄單（參偵查卷第九六頁）、新竹市消防
      局一一九救災救護指揮中心緊急傷病送醫服務登記簿（參
      偵查卷第七０頁）、接獲報案到達國泰醫院處理事故之新
      竹警察局第三分局南門派出所警員張仕宏、王翔立於九十
      五年十月六日出具之偵查報告（參偵查卷第四七頁）、據
      報隨後到達國泰醫院之上開分局中華派出所警員鄭先鋒於
      九十五年十一月三日出具之偵查報告（參偵查卷第一一０
      頁）等件在卷可稽，是被告於有偵查犯罪權之公務員發覺
      犯罪事實之前，即告知自己犯行，並不逃避而表示接受裁
      判，已符合前揭自首要件，應依刑法第六十二條前段之規
      定，減輕其刑。
（五）科刑：爰審酌被告乙○○並無前科，與被害人彭正杰互不
      相識且無嫌隙，然僅因與人發生輕微摩擦，不思以平和手
      段解決糾紛，又明知對方邀約談判極可能發生衝突，竟不
      予避免，甚持刀赴約望以力服人，而致生人命殞落之嚴重
      後果，及案發當日僅因眾人推擠場面混亂，被告乙○○為
      驅散包圍人群，不顧其所持刀械刀峰銳利，隨意揮擊將傷
      及緊鄰身邊之人，竟仍持之揮刺，除刺中位於其身後之被
      害人彭正杰之左頸部，切斷該處動脈，造成被害人彭正杰
      出血過多休克死亡之結果外，並刺傷被害人甲○○之右眉
      及右上臂，更進而手勾甲○○頸部欲以脫身，嚴重侵害他
      人生命、身體安全，罪質非謂輕微，惟犯罪後坦認犯行，
      且本件係因王泰權、阮逸軒糾集被害人彭正杰、甲○○等
      先行包圍被告乙○○始釀成悲劇，被告乙○○主觀惡性尚
      非重大，又其主動幫被害人甲○○止血，並對被害人彭正
      杰為人工呼吸，又隨同被害人彭正杰前往醫院救治，請求
      他人代為報案自首犯罪，態度尚稱良好；復審酌被告乙○
      ○犯罪手段，及已與被害人甲○○、被害人丙○○達成和
      解，並已支付部分賠償金予被害人彭正杰家屬等一切情狀
      ，量處如主文所示之刑，以資懲儆。
（六）沒收：扣案之童軍刀一支，為被告乙○○所有，且係供其
      為本案犯罪所用之物，業據被告供承在卷，而該刀經送新
      竹市警察局鑑驗結果，認非屬槍砲彈藥刀械管制條例列管
      之刀械一節，已如前述，非屬違禁物，應依刑法第三十八
      條第一項第二款規定，沒收之。
三、不另為不受理之諭知：
　　公訴意旨另以被告乙○○前揭持刀刺傷被害人甲○○，造成
　  其受有右前額及眉弓深層撕裂傷（三ｘ０點五ｘ０點五平方
    公分）、右上臂深層撕裂傷及肱二頭肌斷裂（四ｘ三ｘ一平
    方公分）等傷害，因認被告乙○○涉犯刑法第二百七十七條
    第一項之傷害罪等語。按告訴乃論之罪，告訴人於第一審辯
    論終結前得撤回其告訴，又告訴經撤回者，應諭知不受理之
    判決，刑事訴訟法第二百三十八條第一項、第三百零三條第
    三款定有明文。查被告乙○○所涉上開傷害罪嫌，依刑法第
　　二百八十七條之規定，須告訴乃論，而本案業據雙方達成和
  　解，並經告訴人甲○○撤回告訴一節，有和解書、刑事撤回
    狀、和解金收據（臺北富邦銀行匯款委託書《證明聯》）及
    本院電話紀錄表等件（參本院卷第七三至七六頁）附卷可查
    ，是此部分既已撤回告訴，本應為不受理之諭知，惟此部分
    既與前開傷害致死之有罪部分有裁判上一罪關係已如前述，
    爰就此部分不另為不受理之諭知。
、適用之法律：
（一）刑事訴訟法第二百九十九條第一項前段。
（二）刑法第二百七十七條第二項前段、第三百零四條第一項、
      第五十一條第五款、第六十二條前段、第三十八條第一項
      第二款。
本案經檢察官林忠義到庭執行職務。
中　　華　　民　　國　　96　　年　　6 　　月　　20　　日
                       刑事第五庭審判長法  官  楊惠芬
                                       法  官  吳靜怡
                                       法  官  楊麗文
以上正本證明與原本無異。
如不服本判決應於收受本判決後十日內向本院提出上訴書狀，其
未敘述上訴理由者，並得於提起上訴後十日內向本院補提理由書
狀 (均須按他造當事人之人數附繕本)「切勿逕送上級法院」。
中　　華　　民　　國　　96　　年　　6 　　月　　20　　日
                                       書記官  蕭惠婷
附錄本案論罪科刑法條全文：
刑法第二百七十七條第一項、第二項前段
傷害人之身體或健康者，處三年以下有期徒刑、拘役或一千元以
下罰金。
犯前項之罪因而致人於死者，處無期徒刑或七年以上有期徒刑。
刑法第三百零四條第一項
以強暴、脅迫使人行無義務之事或妨害人行使權利者，處三年以
下有期徒刑、拘役或三百元以下罰金。
